【裁判字號】    89,易,1803
【裁判日期】    890818
【裁判案由】    偽造文書
【裁判全文】
臺灣高雄地方法院刑事判決                        八十九年度易字第一八三號
    公  訴  人  臺灣高雄地方法院檢察署檢察官
    被      告  丙○○
    被      告  丁○○
右列被告因偽造文書案件，經檢察官提起公訴（八十九年度偵字第二二九０號），本
院判決如左：
    主  文
丙○○、丁○○共同明知為不實之事項，而使公務員登載於職務上所掌之公文書，足
以生損害於公眾及他人，各處有期徒刑陸月，如易科罰金，均以參佰元折算壹日。
    事  實
一、丙○○與丁○○係夫妻關係，緣丁○○因經商需信用擔保，二人明知彼此無買賣
    丙○○所有坐落高雄縣大寮鄉○○○段三八六六之三六號土地及其上建物（權利
    範圍均為十分之三，門牌號碼高雄縣大寮鄉○○○○路十九號）之事實，竟共同
    基於使公務員登載不實之犯意聯絡及行為分擔，委託不知情之代書甲○○，制作
    丙○○以約新台幣一百萬元出賣上開房地予丁○○之虛偽不實之買賣契約書，及
    以買賣為原因之上開房地所有權移轉登記申請書等，於八十五年九月六日，持向
    高雄縣鳳山地政事務所申請辦理該房、地之所有權移轉登記予丁○○，使該地政
    事務所之承辦公務員，將上開不實之買賣事項，據以登記於其職務上所掌之土地
    登記簿及建築改良物登記簿上，足生損害於地政機關對於地籍管理之正確性。
二、案經丁○○之母乙○○告發後，由臺灣高雄地方法院檢察署檢察官偵查起訴。
    理  由
一、訊據被告二人固坦承有委託代書甲○○至鳳山地政事務所辦理上開房地移轉登記
    予被告丁○○等情事，惟均矢口否認有偽造文書之犯行，被告丙○○辯稱：因被
    倒會，才將房屋賣予先生丁○○，係以一百萬元來算，但因房子還有十幾年的貸
    款，故丁○○只付五十萬元予伊，分二次給，一次為十萬元，第二次四十萬元云
    云，被告丁○○則以：與丙○○間確為買賣關係，價金一百萬元，因當時做生意
    ，要在銀行有信用，會比較好辦理支票，且丙○○當時被倒會須用錢，實際付五
    十萬元，分二次付款，一次為十萬元，第二次為四十萬元，另支付稅金約三十萬
    元云云置辯。經查，右揭事實，已據被告二人於偵查中供認不諱，核與告發人乙○○於偵查中與本院審理時指證情節相符，並經證人即代書甲○○於本院證述係
    被告二人一同前來委託其以買賣為原因，辦理所有權移轉登記等語屬實，復有土
    地建築改良物登記聲請書、土地建築改良物買賣所有權移轉契約書及土地及建築
    改良物登記簿附卷可稽。被告二人雖主張有五十萬元價金之交付，及自被告丙○○帳戶內支出八十萬元以支應會款等情，並核與其等提出之高雄區中小企業銀行
    活期性存款明細分戶帳及支存交易對帳單各一紙符合，此固可證明渠等在該時段
    內確有如明細表及對帳單之存提款項之事實，惟可否即認係本件買賣之價金亦非
    無疑義；況被告二人所提出之五十萬元款項明細表與總價金一百萬元仍有五十萬
    元之差額，而被告丙○○既陳稱上開房地尚有十幾年貸款要付，故只向被告丁○○拿五十萬元等語，惟上開房地之貸款確係由告發人乙○○之其他兒子繳納，被
    告丁○○並未分擔乙節，業據乙○○證述明確，且經被告二人供承未負擔房貸等
    語在卷（本院八十九年六月九日、七月七日訊問筆錄），是被告丙○○陳稱因被
    告丁○○要負擔貸款，故只拿五十萬元，就差額五十萬元未收取之說詞即有可議
    之處，且亦與被告丁○○就差額五十萬元部分中之三十萬係由伊支付稅金代替等
    語有所出入（本院八十九年八月四日審判筆錄）；另被告二人就本件之稅金究係
    由何人繳納乙節，於本院初次調查時，渠等均供陳係由被告丙○○繳納，惟於本
    院審理時被告丁○○復改稱係伊支付等語在卷（本院八十九年五月十二日訊問筆
    錄、八月四日審判筆錄），渠等就稅金之支付，是否為買賣價金之一部及由何人
    繳納，如此重要之事項，前後所述不相一致，且有所齟齬，益證其等辯稱確有買
    賣支付價金云云，要屬避就之詞甚明。另證人即代書甲○○固證述被告丙○○說
    聲稱將房子賣予先生丁○○，丁○○會支付伊一筆錢，有用電話詢問丙○○，稱
    伊先生已將錢交付等語，惟其亦證稱並未親眼目睹被告二人有交付價金之情形，
    是其證述既係詢問被告丙○○而得，非親眼所見，自亦難為有利被告二人之認定
    。綜上，被告二人所辯顯係事後飾卸之詞，殊不足採，本件事證已臻明確，渠等
    犯行堪以認定。
二、核被告二人所為，係犯刑法第二百十四條明知不實而使公務員登載於職務上所掌
    公文書罪。又二人就上開犯行間有犯意聯絡及行為分擔，應論以共同正犯。渠等
    使不知情之代書甲○○至高雄縣鳳山地政事務所辦理系爭房地所有權移轉登，使
    該地政事務所承辦人員，將此不實之事項，登載於務上所掌之土地登記簿及建築
    改良物登記簿上，為間接正犯。爰審酌被告二人之素行、犯罪之動機、目的、手
    段、所生之危害及犯後猶飾詞圖卸，不知悔悟等一切情狀，量處主文所示之刑，
    ，並諭知易科罰金之折算標準，以資懲儆。
據上論斷，應依刑事訴訟法第二百九十九條第一項前段、刑法第二十八條、第二百十
四條、第四十一條，罰金罰鍰提高標準條例第一條前段、第二條，判決如主文。
本案經檢察官王俊力到庭執行職務。
中      華      民      國    八十九    年      八      月      十八    日
                              臺灣高雄地方法院刑事第三庭
                                  審判長法  官    宋明中
                                        法  官    古振暉
                                        法  官    柯彩燕
右正本證明與原本無異。
如不服本判決，應於判決送達後十日內，向本院提出上訴狀。
                                        書記官    楊真芬
中      華      民      國    八十九    年      八      月      十九    日


司法院資訊處製作；財團法人民間司法改革基金會備份。
